臺灣臺北地方法院刑事判決
110年度審訴字第2130號
公  訴  人  臺灣臺北地方檢察署檢察官
被      告  周淑惠



上列被告因違反洗錢防制法等案件，經檢察官提起公訴（110年
度偵字第28930、30873號），本院判決如下：                
    主  文
周淑惠被訴如附表所示部分公訴不受理。
    理  由
一、公訴意旨詳如附件起訴書所載。
二、按已經提起公訴之案件，在同一法院重行起訴者，應諭知不
    受理之判決，刑事訴訟法第303條第2款定有明文。
三、經查，被告周淑惠所涉如附表所示對被害人林素幸涉犯詐欺
    取財等罪嫌之同一犯罪事實，業經臺灣臺北地方檢察署檢察
    官110年度偵字第24429號提起公訴，且於民國110年10月4日
    繫屬於本院，有該起訴書及臺灣高等法院被告前案紀錄表附
    卷可考（見本院卷第19頁、第55至57頁），而本案經檢察官
    起訴後係於同年12月21日始繫屬於本院，有臺灣臺北地方檢
    察署110年12月21日北檢邦闕110偵28930字第1109100842號
    函及本院收文戳之收文日期在卷足憑，是本案關於被告前揭
    犯行部分，自屬在同一法院重行起訴，依前揭規定，此部分
    應由本院諭知公訴不受理。至於被告被訴其餘犯行部分，由
    本院另行審結，附此敘明。
據上論斷，應依刑事訴訟法第303條第2款、第307條，判決如主
文。
中　　華　　民　　國　　111 　年　　7 　　月　　22　　日
                  刑事第二十庭  審判長法  官  洪英花  
　　　　　　　　　
　　　　　　　　　                    法  官  宋恩同
　　　　　　　　　
　　　　　　　　　                    法  官  謝欣宓
上正本證明與原本無異。 
如不服本判決應於收受送達後20日內向本院提出上訴書狀，並應
敘述具體理由；其未敘述上訴理由者，應於上訴期間屆滿後20日
內向本院補提理由書（均須按他造當事人之人數附繕本）「切勿
逕送上級法院」。告訴人或被害人如對於本判決不服者，應具備
理由請求檢察官上訴，其上訴期間之計算係以檢察官收受判決正
本之日期為準。 因疫情而遲誤不變期間，得向法院聲請回復原
狀。
                                      書記官   朱俶伶
中　　華　　民　　國　　111 　年　　7 　　月　　22　　日
附表：
起訴書附表編號 詐騙集團使用之金融帳戶 告訴人 被害人遭詐騙方式 被害人匯款時間 被害人匯款金額 周淑惠提領時間 周淑惠提領地點 周淑惠提領金額  5 玉山商業銀行金華分行帳號0000000000000號帳戶 林素幸 110年8月2日19時20分許，該集團成員以0000000000號電話撥打電話與林素幸，自稱是林素幸國中同學，佯稱須借款云云，致林素幸陷於錯誤，依指示要求其友人林麗華於「被害人匯款時、地」所示之時、地，匯款「被害人匯款金額」所示之金額。 110年8月6日14時11分於不詳地點 4萬元 110年8月6日15時31分許 台北市○○區○○○路0段0號合庫長安分行 2萬元       110年8月6日15時33分許  2萬元 
附件：
臺灣臺北地方檢察署檢察官起訴書
                                    110年度偵字第28930號
                                    110年度偵字第30873號
　　被　　　告　周淑惠　女　64歲（民國00年00月0日生）
　　　　　　　　　　　　籍設臺北市○○區○○路000號2樓(臺北市○○區○○○○○0
　　　　　　　　　　　　居○○市○○區○○街000巷0號5樓
　　　　　　　　　　　　國民身分證統一編號：Z000000000號
上列被告因詐欺等案件，已經偵查終結，認應提起公訴，茲將犯
罪事實及證據並所犯法條分敘如下：
　　　　犯罪事實
一、周淑惠於民國110年8月間某日，加入通訊軟體Line帳號暱稱
    「DING」、「劉哥」、「明哥」等真實姓名年籍均不詳之成
    年男子所屬之詐騙集團，與渠等共同組成3人以上，而以實
    施詐術為手段所組成具有持續性、牟利性之有結構性犯罪組
    織，並共同意圖為自己為不法之所有，基於加重詐欺取財之
    犯意聯絡，由該詐騙集團成員收取中華郵政股份有限公司(
    下稱郵局)礁溪郵局帳號00000000000000號帳戶（所有人黃
    鈺翔、下稱帳戶一）、大里草湖郵局帳號00000000000000號
    帳戶（所有人田家有，下稱帳戶二）、玉山商業銀行(下稱
    玉山銀行)金華分行帳號0000000000000號帳戶（所有人江絃
    ，下稱帳戶三）、玉山銀行士林分行帳號0000000000000號
    帳戶（所有人林婉君，下稱帳戶四）、合作金庫商業銀行(
    下稱合庫)衛道分行帳號0000000000000號帳戶（所有人江絃
    ，下稱帳戶五）等人頭帳戶(前開人頭帳戶另由報告機關另
    行辦理)暨提款卡及密碼等資料，復由該詐騙集團以附表所
    示之詐術詐騙款項，待附表所示之告訴人陷於錯誤，匯款至
    附表所示之人頭帳戶後，該詐騙集團成員旋即以Line指示周
    淑惠至臺北市中正區西門捷運站置物櫃取得提領所需人頭帳
    戶提款卡，再持以至附表所示之地點，提領詐騙款項，嗣則
    將提領所得之詐騙款項（俗稱水錢）交付予「劉哥」、「明
    哥」，嗣由該成員將詐騙款項繳回予詐騙集團，而周淑惠則
    藉此賺取不法報酬。而李柏興等人遭騙後所轉出上揭款項，
    均旋遭周淑惠等車手所提領一空，遂報警偵辦。嗣經警調閱
    案發地監視器畫面，並調取人頭帳戶款項交易明細等資料，
    始查悉上情。
二、案經李柏興、李佳芳、李忠展、戴蕙如、林素幸、吳芸慧等
    告訴暨臺北市政府警察局中正第一分局及中山分局報告偵辦
    。
　　　　證據並所犯法條
一、證據清單及待證事實：
編號 證據名稱 待證事實    證據出處 1 被告周淑惠於警詢及偵訊中之供述 坦承與Line帳號暱稱「DING」等真實姓名年籍均不詳之成年男子聯繫，並依照該男子指示，於110年8月5日、6日至附表所示地點領取附表所示款項後，交付給名為「劉哥」、「明哥」之男子之事實。 1.110年度偵字第28930號卷宗第7至11頁、第79至80頁。 2.110年度偵字第30873號卷宗第9至20頁、第161至162頁。 2 告訴人李柏興於警詢之證述 佐證附表編號1之犯罪事實。 110年度偵字第28930號卷宗第29至33頁。 3 告訴人李佳芳於警詢之證述 佐證附表編號2之犯罪事實。 110年度偵字第28930號卷宗第51至55頁。 4 告訴人李忠展於警詢之證述 佐證附表編號3之犯罪事實。 110年度偵字第30873號卷宗第23至24頁。  5 告訴人戴蕙如於警詢之證述 佐證附表編號4、7之犯罪事實。 110年度偵字第30873號卷宗第25至27頁。  6 告訴人林素幸於警詢之證述 佐證附表編號5之犯罪事實。 110年度偵字第30873號卷宗第29至31頁。  7 告訴人曹淑屏於警詢之證述 佐證附表編號6之犯罪事實。 110年度偵字第30873號卷宗第39至40頁。  8 告訴人吳芸慧於警詢之證述 佐證附表編號8之犯罪事實。 110年度偵字第30873號卷宗第41至45頁。  9 礁溪郵局帳號00000000000000號帳戶(帳戶一)交易明細 佐證附表編號1之犯罪事實 110年度偵字第28930號卷宗第19頁  10 大里草湖郵局帳號00000000000000號帳戶（帳戶二）交易明細 佐證附表編號2至4之犯罪事實 110年度偵字第28930號卷宗第21頁、110年度偵字第30873號卷宗第48頁。  11 告訴人李忠展Line通訊畫面刑案照片 佐證附表編號3之犯罪事實 110年度偵字第30873號卷宗第87至90頁、93至94頁。  12 國內匯款申請書、告訴人戴蕙如通訊畫面截圖 佐證附表編號4之犯罪事實 110年度偵字第30873號卷宗第98至100頁。  13 玉山銀行帳號0000000000000號帳戶（帳戶三）交易明細、告訴人林素幸轉帳紀錄截圖 佐證附表編號5之犯罪事實 110年度偵字第30873號卷宗第49頁、第116至118頁。  14 玉山銀行帳號0000000000000號帳戶（帳戶四）交易明細、被害人曹淑屏轉帳紀錄拍攝畫面 佐證附表編號6、7之犯罪事實 1.110年度偵字第28930號卷宗第21頁。 2.110年度偵字第30873號卷宗第51頁、第131頁。  15 合庫帳號0000000000000號帳戶（帳戶五）交易明細 佐證附表編號8之犯罪事實 110年度偵字第30873號卷宗第54頁。  16 刑案現場相片、中山分局中山一派出所刑案照片 佐證被告至附表所示地點，領取附表所示款項之事實。 110年度偵字第28930號卷宗第23至27頁、110年度偵字第30873號卷宗第63至79頁。 
二、按共同正犯之成立，祇須具有犯意之聯絡，行為之分擔，既
    不問犯罪動機起於何人，亦不必每一階段犯行，均經參與（
    最高法院34年上字第862號判決意旨參照）；又共同正犯之
    意思聯絡，原不以數人間直接發生者為限，即有間接之聯絡
    者，亦包括在內（最高法院77年台上字第2135號判決意旨參
    照）；且其表示之方法，不以明示通謀為必要，即相互間有
    默示之合致，亦無不可；再共同實施犯罪行為之人，在合同
    意思範圍以內，各自分擔犯罪行為之一部，相互利用他人之
    行為，以達其犯罪之目的者，即應對於全部所發生之結果，
    共同負責；故共同正犯間非僅就其自己實施之行為負其責任
    ，並在犯意聯絡之範圍內，對於其他共同正犯所實施之行為
    ，亦應共同負責（最高法院32年上字第1905號判決意旨參照
    ）。本件就被告周淑惠所涉參與詐騙集團涉犯詐欺等犯行部
    分，其中被告負責前往提領詐騙款項，是縱其未全程參與、
    分擔，然詐欺集團成員本有各自之分工，或係負責撥打電話
    從事詐騙，或係負責提領款項及轉帳匯款之車手，或係負責
    招攬車手、收取帳戶之人，且擔任車手提領款項之人亦有多
    人，各成員就詐欺集團所實行之犯罪行為，均應共同負責。
三、再按行為人以一參與詐欺犯罪組織，並分工加重詐欺行為，
    同時觸犯參與犯罪組織罪及加重詐欺取財罪，雖其參與犯罪
    組織之時、地與加重詐欺取財之時、地，在自然意義上非完
    全一致，然二者仍有部分合致，且犯罪目的單一，依一般社
    會通念，認應評價為一罪方符合刑罰公平原則，應屬想像競
    合犯，如予數罪併罰，反有過度評價之疑，實與人民法律感
    情不相契合。又加重詐欺罪係侵害個人財產法益之犯罪，其
    罪數計算，以被害人數、被害次數之多寡，決定其犯罪之罪
    數；核與參與犯罪組織罪之侵害社會法益，因應以行為人所
    侵害之社會全體利益為準據，認定係成立一個犯罪行為，有
    所不同。是以倘若行為人於參與犯罪組織之繼續中，先後加
    重詐欺數人財物，因行為人僅為一參與組織行為，侵害一社
    會法益，應僅就首次犯行論以參與犯罪組織罪及加重詐欺罪
    之想像競合犯，而其後之犯行，乃為其參與組織之繼續行為
    ，為避免重複評價，當無從將一參與犯罪組織行為割裂再另
    論一參與犯罪組織罪，而與其後所犯加重詐欺罪從一重論處
    之餘地（最高法院107年度台上字第1066號判決要旨參照）
    。核被告所為，係犯刑法第339條之4第1項第2款3人以上共
    同詐欺取財、違反組織犯罪防制條例第3條第l項參與犯罪組織
    、洗錢防制法第2條第1、2款、第14條第1項一般洗錢等罪嫌
    。被告與「DING」、「劉哥」、「明哥」等詐欺犯罪集團成
    員間，有犯意聯絡及行為分擔，應論以共同正犯。被告所犯
    上開參與犯罪組織、洗錢及加重詐欺取材等罪嫌，係以一行
    為觸犯數罪名，為想像競合犯，請依刑法第55條，論以加重
    詐欺取材罪。再查本案被害人有數名，其各次犯行，犯意各
    別，行為互殊，應數罪併罰之。末就犯罪所得部分，倘於裁
    判前未能實際合法發還被害人，請依同法第38條之1第1項前
    段規定，宣告沒收，如於全部或一部不能沒收或不宜執行沒收
    時，請依同條第3項規定追徵其價額。
三、依刑事訴訟法第251條第1項提起公訴。
　　此　致
臺灣臺北地方法院
中　　華　　民　　國　 110　　年　　11　　月　　29　　日
　　　　　　　　　　　　　　　檢  察  官　李 巧 菱
本件正本證明與原本無異
中　　華　　民　　國　 110　　年　　12  　月　　 9　　日
                              書　記　官  賴 昀
附錄本案所犯法條全文：
中華民國刑法第339條
（普通詐欺罪）
意圖為自己或第三人不法之所有，以詐術使人將本人或第三人之
物交付者，處 5 年以下有期徒刑、拘役或科或併科 50 萬元以
下罰金。
以前項方法得財產上不法之利益或使第三人得之者，亦同。
前二項之未遂犯罰之。

洗錢防制法第2條
本法所稱洗錢，指下列行為：
一、意圖掩飾或隱匿特定犯罪所得來源，或使他人逃避刑事追訴
    ，而移轉或變更特定犯罪所得。
二、掩飾或隱匿特定犯罪所得之本質、來源、去向、所在、所有
    權、處分權或其他權益者。
三、收受、持有或使用他人之特定犯罪所得。

洗錢防制法第14條
有第二條各款所列洗錢行為者，處 7 年以下有期徒刑，併科新
臺幣 5 百萬元以下罰金。
前項之未遂犯罰之。
前二項情形，不得科以超過其特定犯罪所定最重本刑之刑。

組織犯罪防制條例第3條
發起、主持、操縱或指揮犯罪組織者，處 3 年以上 10 年以下
有期徒刑，得併科新臺幣 1 億元以下罰金；參與者，處 6 月以
上 5 年以下有期徒刑，得併科新臺幣 1 千萬元以下罰金。但參
與情節輕微者，得減輕或免除其刑。
具公務員或經選舉產生之公職人員之身分，犯前項之罪者，加重
其刑至二分之一。
犯第 1 項之罪者，應於刑之執行前，令入勞動場所，強制工作
，其期間為 3 年。
前項之強制工作，準用刑法第 90 條第 2 項但書、第 3 項及第
98 條第 2 項、第 3 項規定。
以言語、舉動、文字或其他方法，明示或暗示其為犯罪組織之成
員，或與犯罪組織或其成員有關聯，而要求他人為下列行為之一
者，處 3 年以下有期徒刑，得併科新臺幣 3 百萬元以下罰金：
一、出售財產、商業組織之出資或股份或放棄經營權。
二、配合辦理都市更新重建之處理程序。
三、購買商品或支付勞務報酬。
四、履行債務或接受債務協商之內容。
前項犯罪組織，不以現存者為必要。
以第 5 項之行為，使人行無義務之事或妨害其行使權利者，亦
同。
第 5 項、第 7 項之未遂犯罰之。
附表
編號 詐騙集團使用之金融帳戶 告訴人 被害人遭詐騙方式 被害人匯款時間 被害人匯款金額 周淑惠提領時間 周淑惠提領地點 周淑惠提領金額  1  帳戶一 李柏興 110年8月5日15時48分許，該集團成員以+00000000000號電話撥打與李柏興，自稱係舊鞋救命機構成員，佯稱李柏興匯款設定錯誤後，復由該集團其他成員假冒國泰世華商業銀行員工，以00-00000000號電話撥打與李柏興，指示李柏興處理扣款事宜，使李柏興陷於錯誤，依指示於「被害人匯款時、地」所示之時、地，匯款「被害人匯款金額」所示之金額。 110年8月5日16時41分許於不詳地點 99,989元 110年8月5日17時9分許 臺北市○○區○○○路0段000號1樓台北北門郵局 6萬元       110年8月5日17時10分許  6萬元     110年8月5日16時48分許於不詳地點 49,987元 110年8月5日17時11分許  3萬元  2 帳戶二 李佳芳 110年8月4日14時38分許，該集團成員以0000000000號行動電話撥打與李佳芳，自稱是其姪子，佯稱須借款云云，致李佳芳陷於錯誤，轉知此訊息與李忠展，兩人均依指示於「被害人匯款時、地」所示之時、地，匯款「被害人匯款金額」所示之金額。 110年8月6日13時22分許於臺北市○○區○○路000號士林郵局 7萬元 110年8月6日14時40分許 臺北市○○區○○○路0段000號1樓台北北門郵局 6萬元       110年8月6日14時47分許  1萬元  3 帳戶二 李忠展  110年8月6日14時57分許於高雄市路○區○○路0000號路竹竹南郵局 3萬元 110年8月6日15時17分許 臺北市○○區○○○路○段0號合庫長安分行 2萬元       110年8月6日15時22分許  1萬元  4 帳戶二 戴蕙如 110年8月4日14時57分許，該集團Line帳號暱稱為「Jason」之年籍姓名不詳成員撥打電話與戴蕙如，自稱是戴蕙如姪子，佯稱須借款云云，致戴蕙如陷於錯誤，依指示於「被害人匯款時、地」所示之時、地，匯款「被害人匯款金額」所示之金額。 110年8月6日13時47分許於臺北市○○區○○○路00巷00號1樓臺灣新光商業銀行車站北分行。 8萬元(其中3萬元於110年8月6日16時32分跨行轉帳至帳戶四) 110年8月6日16時22分許 臺北市○○區○○○路0段00號華南商業銀行(下稱華南銀行)中山分行 2萬       110年8月6日16時23分許  2萬       110年8月6日16時29分許  1萬  5 帳戶三 林素幸 110年8月2日19時20分許，該集團成員以0000000000號電話撥打電話與林素幸，自稱是林素幸國中同學，佯稱須借款云云，致林素幸陷於錯誤，依指示要求其友人林麗華於「被害人匯款時、地」所示之時、地，匯款「被害人匯款金額」所示之金額。 110年8月6日14時11分於不詳地點 4萬元 110年8月6日15時31分許 台北市○○區○○○路0段0號合庫長安分行 2萬       110年8月6日15時33分許  2萬     同附表編號8 附表編號8之18萬中，有3萬元於110年8月6日16時6跨行轉帳至帳戶三 110年8月6日16時8分許  2萬       110年8月6日16時9分許  1萬  6 帳戶四 曹淑屏(未提告) 110年8月5日17時許，該集團成員撥打電話與曹淑屏，自稱是曹淑屏熟識之人，佯稱須借款云云，致曹淑屏陷於錯誤，依指示於「被害人匯款時、地」所示之時、地，匯款「被害人匯款金額」所示之金額。 110年8月6日15時18分許於桃園市○○區○○○街00號 3萬元 110年8月6日15時25分許 臺北市○○區○○○路0段0號合庫長安分行 2萬元       110年8月6日15時29分許  9,000元  7 帳戶四 戴蕙如 同附表編號4 同附表編號4 附表編號4匯款之8萬元中，有3萬元於110年8月6日16時32分跨行轉帳至帳戶四。 110年8月6日16時34分許 臺北市○○區○○○路0段00號華南銀行中山分行 2萬       110年8月6日16時35分許  1萬  8 帳戶五 吳芸蕙 110年8月5日15時37許，該集團成員撥打電話與吳芸蕙，佯稱是吳芸蕙之姪子「吳致謙」，須借款云云，致吳芸蕙陷於錯誤，依指示於「被害人匯款時、地」所示之時、地，匯款「被害人匯款金額」所示之金額。 110年8月6日10時24分許在臺北市○○區○○○路0段000號郵局台北永春郵局 18萬元(其中3萬元於110年8月6日16時6分跨行轉帳至帳戶三) 110年8月6日15時53分許 臺北市○○區○○○路0段00號華南銀行中山分行 2萬元       110年8月6日15時57分許 台北市○○區○○○路0段0號合庫長安分行 3萬元       110年8月6日15時58分許  3萬元       110年8月6日15時59分許  3萬元       110年8月6日16時0分許  3萬元       110年8月6日16時01分許  1萬元